臺灣臺北地方法院民事判決
111年度訴字第1008號
原      告  左榮森  
訴訟代理人  呂靜玟律師
            賴羿慈律師
            畢溱倪律師
被      告  黃祐治  

            黃謝麗枝
共      同
訴訟代理人  張致祥律師
上列當事人間損害賠償事件，本院於民國111年4月6日言詞辯論
終結，判決如下：
    主  文
原告之訴駁回。
訴訟費用由原告負擔。
    事實及理由
一、原告主張：兩造於民國110年4月7日就臺北市○○區○○○路○段0
    0號9樓房屋及所坐落臺北市○○區○○段○○段000號土地權利範
    圍478/10000(下稱系爭房地)成立不動產買賣契約(下稱系爭
    買賣契約)，由伊以新臺幣(下同)3,800萬元價格向被告買受
    系爭房地。兩造就第一期款380萬元約定110年4月14日前交
    付，伊已給付其中10萬元，惟因國内外新冠肺炎疫情嚴重，
    國外資金無法如期匯入，經致電被告女兒，獲其代表被告同
    意將第一期款付款期限展延至3個月後。詎被告嗣後卻於110
    年5月間即以伊給付遲延，經催告仍未付款為由，解除系爭
    買賣契約。被告既已同意展延第一期款付款期限，伊自無給
    付遲延之情事，被告解除契約不合法，其對伊仍負有移轉房
    地所有權之出賣人義務甚明，惟其於同年6月間將系爭房地
    轉售他人，顯屬可歸責於被告之事由致給付不能，且致伊無
    法獲取轉售房地之預期利益600萬元，伊自得依民法第226條
    第1項(起訴狀誤載為第2項)規定，就其中150萬元請求損害
    賠償；伊並得依民法第256條規定解除契約，依系爭買賣契
    約第8條第1項約定，請求被告返還已付價金10萬元並給付與
    已付價金同額之違約金。綜上，伊得請求被告給付170萬元(
    150萬元+10萬元+10萬元)，為此依上規定及買賣契約之約定
    ，求為命被告給付170萬元及起訴狀繕本送達翌日起法定遲
    延利息之判決。　
二、被告則以：原告依系爭買賣契約之約定，應於110年4月14日
    前給付第一期餘款370萬元，並無其所稱允諾延長付款期限
    之情事。原告未依期付款，即已陷於給付遲延，經伊等依民
    法第229條第1項規定，於4月22日以存證信函催告7日内給付
    ，否則即解除系爭買賣契約後，原告仍未履行付款義務，故
    伊等已依民法第254條規定，於110年5月14日發函通知解除
    系爭買賣契約。系爭買賣契約既經伊等合法解除，已不存在
    ，原告執系爭買賣契約法律關係所為之各項請求及主張，自
    均無理由等語，資為抗辯。
三、查兩造於110年4月7日簽訂系爭買賣契約，由原告以3,800萬
    元價格向被告購買系爭房地，兩造於系爭買賣契約約定第一
    期款380萬元之付款期限為110年4月14日；及原告於簽約時
    給付現金10萬元，其餘價款則未再給付等情，均為兩造所不
    爭執，且有不動產買賣契約書在卷可稽(本院卷第17至23頁)
    ，堪信為真實。
四、惟原告主張第一期款付款期限經被告同意展延3個月，於該
    展延期間內，原告未陷於給付遲延，不構成解約事由，被告
    解除買賣契約為不合法，且被告於110年6月間將系爭房地出
    售他人，已陷於給付不能，原告得依民法第226條第1項規定
    請求債務不履行損害賠償，並解除契約，依系爭買賣契約第
    8條第1項請求被告返還已付價金並給付該價金同額之違約金
    云云，則為被告所否認，並以系爭買賣契約業經伊合法解除
    ，兩造已無買賣契約關係存在等情置辯。經查：
  ㈠兩造於簽訂系爭買賣契約時約定第一期款380萬元之付款期限
    為110年4月14日等情，乃為兩造所不爭，並有原告提出之買
    賣契約書可稽(本院卷第17至18頁)，兩造就第一期款定有確
    定之付款期限甚明。原告雖主張該付款期限經被告同意展延
    3個月，於展延期限屆至前，伊尚不構成給付遲延云云。然
    查，原告固陳稱：伊與被告女兒電話聯絡2次，獲其代表被
    告同意展延付款期限，第1次口頭同意是110年4月14日前某
    日，第2次口頭同意則是隔1個禮拜後云云(本院卷第88至89
    、104頁)。惟契約所定付款期限即110年4月14日屆至後，被
    告於同年月22日催告限期7日內給付，原告即於同年5月11日
    回覆「…『原定4月間』請香港公司匯款過來，因上市股票公司
    ，無法直接匯進台灣，『時間恐需一個月時間』…快的話會在5
    月底以前，完成過戶貸款手續」等語；被告於110年5月14日
    再以原告給付遲延，經催告仍未給付為由解除契約，原告乃
    於同年6月1日回覆：「1.…購買人將于下星期配合張孟協代
    書作業，配合銀行的融資，將於三星期內完成。2.目前疫情
    期間嚴重，上班時間已延至6月14日，我們將積極完成本案
    ，耽誤之時，懇請見諒。3.台端等要求取消本案，有違合約
    精神，懇請收回成命」等語，有兩造往來存證信函、掛號郵
    件收件回執、國內各類掛號郵件查單可稽(本院卷第73至83
    、97至99頁)，且為原告所不爭(本院卷第90、103至104頁)
    。兩造於存證信函中皆以110年4月14日為約定付款期限，未
    提及展延付款情事，再參以被告正式以存證信函為催告及解
    約之通知，足以影響原告之契約權利，倘原告已獲被告同意
    展延付款期限，實無不主張其契約權利之理。惟原告於前揭
    存證信函中，反而明確表示付款期限為110年4月，僅因香港
    匯款等問題致有延誤，其將儘速辦理等語，隻字未提其得展
    延付款之契約權利，實悖於一般交易經驗。原告主張被告已
    同意延長付款期限云云，核與前揭文書證據內容不符，且違
    交易常情，其主張自無足採。  
  ㈡按給付有確定期限者，債務人自期限屆滿時起，負遲延責任；契約當事人之一方遲延給付者，他方當事人得定相當期限催告其履行，如於期限內不履行時，得解除其契約，民法第229條第1項、第254條分別定有明文。兩造於系爭買賣契約約定，買方違反契約義務時，經賣方定7日期限催告逾期仍不履行，賣方得解除契約；如因可歸責於買方之事由致契約解除時，買方同意賣方沒收已支付之全部價款做為違約金 ，亦有系爭買賣契約第8條第2項約定可稽。經查，兩造就第一期款定有確定付款期限，原告應於110年4月14日前完成給付，且無展延付款期限之情事，已如前述；而原告就第一期款僅給付10萬元，餘款370萬元則未給付，亦經其自承明確。原告未於約定期限付款，依上規定，其自110年4月14日期限屆滿時起，即負遲延責任。又被告業於110年4月22日以存證信函限期7日催告履行，並表明如不履行即解除契約並依系爭買賣契約第8條約定沒收原告已付價金，原告於110年5月4日收受後，仍未履行，被告再於110年5月14日以存證信函對原告為解約並沒收價金之意思表示，於同年5月25日送達，亦有前揭存證信函可憑。應認系爭買賣契約因原告違約，業經被告合法解除契約並沒收價金。原告以被告違約為由，依民法給付不能之規定請求債務不履行損害賠償，及請求返還價金、給付違約金，均屬無據。
  ㈢至原告聲請傳訊證人徐靖濤以證明被告女兒曾同意展延付款
    期限；及聲請傳訊證人余瑞英以證明被告女兒於兩造簽約時
    在場並協助處理協商（本院卷第87至88頁、第104頁）。然
    依原告所述，證人徐靖濤是在原告以手機通話時在原告旁邊
    ，則依原告描述之通話情形，證人徐靖濤縱令在場，亦僅能
    聽聞原告單方之講話內容，無從得悉原告通話對象之陳述。
    又原告縱能藉由證人余瑞英之證詞，證明被告女兒於兩造簽
    約時在場及協助處理協商，亦無從由該事實，推認被告女兒
    在兩造簽約後，另行取得代表被告行使契約權利之權限。是
    上開證人均核無傳訊必要，附此敘明。　　
五、綜上所述，原告依民法第226條第1項規定及系爭買賣契約第
    8條第1項約定，請求被告給付170萬元及起訴狀繕本送達翌
    日起之法定遲延利息，為無理由，應予駁回。又本件事證已
    臻明確，兩造其餘攻擊防禦方法及未經援用之證據，經審酌
    後核與判決結果不生影響，爰不一一論述，附此敘明。
六、訴訟費用負擔之依據：民事訴訟法第78條。
中　　華　　民　　國　　111 　年　　5 　　月　　4 　　日
                  民事第八庭  法　官　鄧晴馨
以上正本係照原本作成。
如對本判決上訴，須於判決送達後20日內向本院提出上訴狀。如
委任律師提起上訴者，應一併繳納上訴審裁判費。
中　　華　　民　　國　　111 　年　　5 　　月　　4 　　日
                              書記官  林鈞婷